【裁判字號】    90,訴,285
【裁判日期】    900807
【裁判案由】    違反槍砲彈藥刀械管制條例
【裁判全文】
臺灣雲林地方法院刑事判決                            九十年度訴字第二八五號
    公  訴  人  臺灣雲林地方法院檢察署檢察官
    被      告  甲○○
右列被告因違反槍砲彈藥刀械管制條例案件，經檢察官提起公訴（九十年度偵字第二
○三一號），本院判決如左：
    主  文
甲○○未經許可，持有可發射子彈具有殺傷力之改造手槍，處有期徒刑壹年拾月，併
科罰金新台幣拾萬元，罰金如易服勞役，以新台幣玖佰元即銀元佰元折算壹日。扣
案之仿ＢＥＲＥＴＴＡ廠半自動改造手槍壹枝（含彈匣壹個）及改造子彈貳顆均沒收
。
    事  實
一、甲○○於民國八十八年七月中旬，在彰化縣埔鹽鄉示範公墓旁，拾獲具殺傷力之
    仿ＢＥＲＥＴＴＡ廠半自動手槍改造之玩具手槍一枝（槍枝管制編號：0000
    000000）、及供上開手槍使用之子彈三顆，即未經許可而無故持有之。嗣
    於九十年二月七日上午十時四十分許，為警提訊後，循線在彰化縣埔鹽鄉○○村
    ○○路○段二一四號後土地公廟旁查獲，並扣得上開改造玩具手槍一枝及改造子
    彈三顆（其中一顆嗣經鑑驗試射用罄）。
二、案經彰化縣警察局溪湖分局報告彰化地方法院檢察署呈請臺灣高等法院檢察署檢
    察長核轉臺灣雲林地方法院檢察署檢察官偵查起訴。
    理  由
一、右揭事實，業據被告甲○○於警訊、偵查及本院審理時坦承不諱，並有上開具有
    殺傷力之半自動手槍製造之金屬玩具手槍改造之具有殺傷力之玩具手槍一支（含
    彈匣壹個，槍枝管制編號：0000000000號），及供上開手槍使用具有
    殺傷力之改造子彈三顆（已試射一顆）扣案可證，而上開改造手槍經送鑑定結果
    ，認係仿ＢＥＲＥＴＴＡ廠半自動手槍製造之金屬玩具手槍更換土造金屬槍管改
    造而成，機械性能良好，可擊發適用子彈，認具殺傷力；上開改造子彈三顆，認
    均係由玩具金屬彈殼加裝直徑約八．九公釐金屬彈頭而成之改造子彈，經取一顆
    實際試射，可擊發，認具殺傷力，有內政部警政署刑事警察局九十年二月二十日
    刑鑑字第二一六四一號鑑驗通知書一紙在卷可稽，足見被告所持有之改造手槍一
    支及子彈三顆確實具有殺傷力，本件事證明確，被告犯行堪以認定。
二、核被告所為，係犯槍砲彈藥刀械管制條例第十一條第四項未經許可持有可發射子
    彈具有殺傷力之改造手槍罪及同條例第十二條第四項之未經許可持有子彈罪。被
    告一次持有行為，同時觸犯上述二罪名，為想像競合犯，應依刑法第五十五條之
    規定，從較重之未經許可持有可發射子彈具有殺傷力之改造手槍罪處斷。爰審酌
    被告有煙毒前科，於假釋期間又為本件犯行，然犯罪後尚能坦承犯行，及其犯罪
    之動機、目的、手段、所生之危害等一切情狀，量處如主文所示之刑，罰金部分
    並諭知易服勞役之折算標準，以資懲儆。
三、扣案之玩具手槍一支（含彈匣壹個，槍枝管制編號：0000000000號）
    及改造子彈二顆，為違禁物，爰依刑法第三十八條第一項第一款之規定；另扣案
    之子彈一顆因鑑驗試射用罄，非屬違禁物，毋庸另為沒收之諭知，併予敘明。
四、按人民身體之自由應予保障，憲法第八條設有明文。限制人身自由之法律，其內
    容須符合憲法第二十三條所定要件。保安處分係對受處分人將來之危險性所為拘
    束其身體、自由等之處置，以達教化與治療之目的，為刑罰之補充制度。本諸法
    治國家保障人權之原理及刑法之保護作用，其法律規定之內容，應受比例原則之
    規範，使保安處分之宣告，與行為人所為行為之嚴重性、行為人所表現之危險性
    ，及對於行為人未來行為之期待性相當。槍砲彈藥刀械管制條例第十九條第一項
    規定：「犯第七條、第八條、第十條、第十一條、第十二條第一項至第三項、第
    十三條第一項至第三項之罪，經判處有期徒刑者，應於刑之執行完畢或赦免後，
    令入勞動場所，強制工作，其期間為三年。」此項規定不問對行為人有無預防矯
    治其社會危險性之必要，一律宣付強制工作三年，限制其中不具社會危險性之受
    處分人之身體、自由部分，其所採措施與所欲達成預防矯治之目的及所需程度，
    不合憲法第二十三條所定之比例原則。犯上開條例第十九條所定之罪，不問對行
    為人有無預防矯治其社會危險性之必要，一律宣付強制工作三年之部分，與本解
    釋意旨不符，應自本解釋公布之日起不予適用。犯該條例第十九條第一項所列舉
    之罪，依個案情節符合比例原則部分，固應適用該條例宣告保安處分；至不符合
    部分而應宣告保安處分者，則仍由法院斟酌刑法第九十條第一項規定之要件，依
    職權為之，於此，自無刑法第二條第二項之適用，亦即仍有從新從輕原則之適用
    ，為司法院大法官釋字第四七一號解釋著有明文。槍砲彈藥刀械管制條例第十九
    條第二項規定：「犯前項之罪，受刑之執行完畢或赦免後，再犯該項之罪，經判
    處有期徒刑者，應於刑之執行完畢或赦免後，令入勞動場所，強制工作，其期間
    為五年。」依上開解釋之同一法理，仍應就個案之具體情節考慮是否符合比例原
    則，而決定是否對被告宣付強制工作至明。查本件被告雖有煙毒前科，然並無其
    他重大犯罪前科紀錄，且被告自九十年一月中旬某日起持有上開槍彈至查獲之時
    為止，並未持上開槍彈為任何犯行，有台灣雲林地方法院被告院內索引卡紀錄表
    、台灣高等法院被告全國前案紀錄表各一紙在卷可憑，再本件犯罪，業經本院判
    處有期徒刑一年十月，應足以達到預防其犯之目的，又查無其他證據足以證明被
    告有犯罪之習慣，或以犯罪為常業，或因遊蕩或懶惰成習而犯罪，是本院因認被
    告尚無預防矯治其社會危險性之必要，亦即無對被告宣付強制工作之必要，故不
    予宣告強制工作，併予敘明。
據上論斷，應依刑事訴訟法第二百九十九條第一項前段，槍砲彈藥刀械管制條例第十
一條第四項、第十二條第四項，刑法第十一條前段、第五十五條、第四十二條第二項
、第三十八條第一項第一款，罰金罰鍰提高標準條例第二條，判決如主文。
本案經檢察官陳永豐到庭執行職務。
中      華      民      國      九十      年      八      月      七    日
                                        臺灣雲林地方法院刑事第二庭
                                            法  官  趙  思  芸
右正本證明與原本無異。
如不服本判決，應於判決送達後十日內向本院提出上訴狀( 應附繕本 )。
                                            書記官  王  淑  美
中      華      民      國      九十      年      八      月      七    日
槍砲彈藥刀械管制條例第十一條
未經許可，製造、販賣或運輸第四條第一項第一款所稱其他可發射金屬或子彈具有殺
傷力之各式槍砲者，處五年以上有期徒刑，併科新臺幣一千萬元以下罰金。
未經許可，轉讓、出租或出借前項所列槍砲者，處三年以上十年以下有期徒刑，併科
新臺幣七百萬元以下罰金。
意圖供自己或他人犯罪之用，而犯前二項之罪者，處無期徒刑或七年以上有期徒刑，
併科新臺幣一千萬元以下罰金。
未經許可，持有、寄藏或意圖販賣而陳列第一項所列槍砲者，處一年以上七年以下有
期徒刑，併科新臺幣七百萬元以下罰金。
第一項至第三項之未遂犯罰之。
槍砲彈藥刀械管制條例第十二條
未經許可，製造、販賣或運輸子彈者，處一年以上七年以下有期徒刑，併科新台幣五
百萬元以下罰金。
未經許可，轉讓、出租或出借子彈者，處六月以上五年以下有期徒刑，併科新台幣三
百萬元以下罰金。
意圖供自己或他人犯罪之用，而犯前二項之罪者，處三年以上十年以下有期徒刑，併
科新台幣七百萬元以下罰金。
未經許可，持有、寄藏或意圖販賣而陳列子彈者，處五年以下有期徒刑，併科新台幣
三百萬元以下罰金。
第一項至第三項之未遂犯罰之。


司法院資訊處製作；財團法人民間司法改革基金會備份。
